【裁判字號】    97,訴,2129
【裁判日期】    980717
【裁判案由】    分配表異議之訴
【裁判全文】
臺灣臺北地方法院民事判決              97年度訴字第2129號
原      告  泓堯股份有限公司
法定代理人  乙○○
訴訟代理人  張國璽律師
            林天財律師
被      告  申龍科技股份有限公司
法定代理人  甲○○
訴訟代理人  江淑卿律師
上列當事人間分配表異議之訴事件，本院於民國九十八年七月三
日言詞辯論終結，判決如下：
    主  文
原告之訴駁回。
訴訟費用由原告負擔。
    事  實
甲、原告方面：
一、聲明：台灣台北地方法院九十七年度執字第一○二四號強制
    執行事件，就被告申龍科技股份有限公司所分配新台幣（下
    同）一百五十一萬二千一百十五元之金額，應縮減為九十四
    萬二千二百九十四元；或將被告申龍科技股份有限公司債權
    原本欄所載之二百五十八萬三千一百五十九元之債權額，減
    為一百十八萬四千七百七十三元參與分配。
二、陳述略稱：
  (一)原告接獲本院民事執行處於民國（下同）九十七年二月十八
    日所發之北院隆九七執子字第一○二四號函，其所附之強制
    執行金額計算書分配表中表示，已扣得原告於華南商業銀行
    仁愛分行（下稱華銀）存款及台灣中小企業銀行忠孝分公司
    （下稱台企銀）存款合計二百九十五萬八千七百七十二元以
    供債權人分配。然查被告之債權原本並非如強制執行金額計
    算書分配表中所載之二百五十八萬三千一百五十九元，故而
    強制執行金額計算書分配表所載被告得分配之金額一百五十
    一萬二千一百十五元應屬違誤：
    (1)被告因確定判決取得對原告之二百五十八萬三千一百五十
      九元及自九十四年四月十四日起至清償日止，按週年利率
      百分之五計付利息之債權，且在被告先前對原告所提之九
      十五年執字第六四七○七號強制執行程序中，本院執行處
      已依九十五年十二月二十六日北院錦九五執子字第六四七
      ○七號執行命令，就原告對第三人（台企銀及華銀）之債
      權，在二百五十八萬三千一百五十九元及自九十四年四月
      十四日起至清償日止，按週年利率百分之五計算之利息，
      及執行費二萬零六百六十五元之範圍內予以扣押執行，並
      共扣得第三人台企銀八十八萬三千一百十七元，華銀二十
      三萬六千七百八十九元與美金三千四百二十三元五角七分
      ，日幣六十萬零四百三十八元五角（換算後共為一百三十
      九萬八千三百八十六元）。
    (2)因被告於九十五年執字第六四七○七號執行程序中已獲得
      一定金額之清償，縱然該筆金錢事後遭假扣押，仍無礙該
      筆金錢已屬被告所有之事實：
      原告因對於被告另有債權，乃於本案起訴前分別以本院
        九十六年度裁全字第七六號及第七七號裁定（參原證四
        ）聲請對於被告於九十五年執字第六四七○七號執行程
        序中所扣得之一百三十九萬八千三百八十六元為假扣押
        ，而執行法院亦於九十六年五月二日裁定同意扣押，並
        將上開被告所扣得之金額，全數撥入九十六年執全丙字
        第二六四號案中。
      按假扣押者，乃指為保全債權人之金錢請求或得易為金
        錢請求之強制執行，而命扣押債務人之財產禁止其處分
        之裁定，假扣押的客體係以債務人之財產為執行客體，
        因債務人必須以自己之財產負責，且必須執行時為債務
        人所有，今於九十五年度執字第六四七○七號執行案件
        中，執行法院於九十六年五月二日同意扣押九十五年度
        執字第六四七○七號執行事件中被告可得之案款，並轉
        入九十六年執全丙字第二六四號假扣押案中，由此可知
        ，執行法院已將該筆案款認為係被告所有。
      綜上，因假扣押為一保全程序，在終局執行前，假扣押
        執行之財產仍屬債務人所有，是被告於九十五年度執字
        第六四七○七號執行案件中已獲一百三十九萬八千三百
        八十六元之清償（遭假扣押中）而非零元，故被告現存
        之債權應已非二百五十八萬三千一百五十九元，因此北
        院隆九七執子字第一○二四號函所附之強制執行金額計
        算書分配表所示被告得分配之金額一百五十一萬二千一
        百十五元即屬違誤。
  (二)原告聲請假扣押執行之本案訴訟程序，案經二審敗訴判決確
    定，則九十六年執全丙字第二六四號假扣押執行程序所扣得
    之案款，即失所附麗，原轉入該執行案號之一百三十九萬八
    千三百八十六元，即屬被告之財產：
    (1)原告聲請假扣押執行之本案訴訟程序（本案第一審提起之
      案號為本院九十六年訴字第四七六五號判決，第二審為臺
      灣高等法院九十七年度上字第四七一號判決），案經二審
      判決，原告未於合法上訴期間內提起上訴，是該假扣押執
      行之本案訴訟程序已經確定。
    (2)因原告受本案敗訴判決確定，則九十六年執全丙字第二六
      四號假扣押執行程序所扣得之案款，即失所附麗，原轉入
      該執行案號之一百三十九萬八千三百八十六元，即屬被告
      之財產（姑不論該案款是否全屬被告所有，是否重行製作
      分配表乃由執行處審酌），故因被告於前案九十五年執字
      第六四七○七號執行程序中，已受一定金錢之清償，則被
      告復以全額之二百五十八萬三千一百五十九元債權，於九
      十七年執字第一○二四號強制執行程序中聲請執行原告之
      財產，即與實際不符，被告並未有如債權憑證上所載之金
      錢債權存在。
  (三)按強制執行法第四十一條第二項規定：「債務人對於有執行
    名義而參與分配之債權人為異議者，僅得以第十四條規定之
    事由，提起分配表異議之訴。」，第十四條第一項規定：「
    執行名義成立後，如有消滅或妨礙債權人請求之事由發生，
    債務人得於強制執行程序終結前，向執行法院對債權人提起
    異議之訴。如以裁判為執行名義時，其為異議原因之事實發
    生在前訴訟言詞辯論終結後者，亦得主張之。」。經查：
    (1)本件被告於九十七年執字第一○二四號事件中聲請強制執
      行之執行名義所載債權，部分債權業於九十六年四月二十
      日轉給執行處，且於九十六年五月二日由九十五年執字第
      六四七○七號將第三人銀行支付之存款債權一百三十九萬
      八千三百八十六元清償予被告，並由原告於九十六年執全
      丙字第二六四號案件聲請將被告上開款項之財產扣押在案
      ，被告執行名義所載債權已獲得部分清償，僅剩下一百十
      八萬四千七百七十三元之債權，則被告仍以二百五十八萬
      三千一百五十九元之債權聲請強制執行，以及於九十七年
      執字第一○二四號執行事件以此債權金額為被告參與分配
      之債權原本，皆有違誤，原分配表應予更正如訴之聲明。
    (2)原告有於執行名義成立後，消滅或妨礙被告請求之事由發
      生（即清償事實），且該事由發生於執行名義確定判決言
      詞辯論終結後，乃合於強制執行法第十四條第一項之要件
      。職故，本院九十七年執字第一○二四號執行事件仍以二
      百五十八萬三千一百五十九元作為被告之債權原本而製作
      分配表，即有違法之處，原告依據強制執行法第四十一條
      規定提起本件分配表異議之訴，實有理由。
    (3)實則，倘維持九十七年執字第一○二四號執行事件之分配
      表，無異使被告獲取超過執行名義所載之財產利益達三十
      二萬七千三百四十二元（九十六年執全丙字第二六四號被
      扣押之款項一百三十九萬八千三百八十六元本即為被告之
      財產，加上九十七年執字第一○二四號被告可分配一百五
      十一萬二千一百十五元，共計可受二百九十一萬五百零一
      元之清償，遠超出被告執行名義所載達三十二萬七千三百
      四十二元），使其他債權人蒙受債權分配短缺之不利益。
  (四)關於本院九十五年度執字六四七○七號執行事件，債權人除
    了被告還有周永嘉、方美華，本院執行處應該就一百三十九
    萬八千三百八十六元作分配表，就被告分配的款項，由原告
    假扣押，但執行處卻將一百三十九萬八千三百八十六元全部
    提到假扣押案，故周永嘉已向執行處提出異議。
  (五)綜上所述，原告雖曾對被告聲請假扣押，將被告於九十五年
    執字第六四七○七號強制執行程序中所扣得之金額，全數轉
    入九十六年執全丙字第二六四號執行程序中，惟該假扣押之
    金額一百三十九萬八千三百八十六元仍屬被告所有，況該假
    扣押嗣後因原告受本案敗訴判決確定已失所附麗，則該筆遭
    假扣押之金錢，當屬於被告所有，顯見被告於前案九十五年
    執字第六四七○七號執行程序中，當可受償一定數額款項，
    則九十七年執字第一○二四號執行程序上分配表所載之被告
    金錢債權，即有違誤，被告應以其所存之債權一百十八萬四
    千七百七十三元（2,583,159-1,398,386= 1,184,773），與
    其他二債權人之債權依比例而為分配，僅能分配到九十四萬
    二千二百九十四元，而非分配表所載之一百五十一萬二千一
    百十五元，換言之，被告僅能以一百十八萬四千七百七十三
    元參與分配，而不能以二百五十八萬三千一百五十九元參與
    分配，是本件原告提起異議之訴，實有理由。
三、證據：聲請調閱本院九十六年度執全字第二六四號全卷及向
    本院民事執行處函查，並提出執行命令影本二份、分配表影
    本一份、被告變更登記表一份、被告法定代理人戶籍謄本一
    份、假扣押裁定影本二份、本院民事執行處函影本二份、本
    院民事執行處通知影本一份、臺灣高等法院九十七年度上字
    第四七一號民事判決影本一份、確定證明書影本一份為證。
乙、被告方面：
一、聲明：如主文所示。
二、陳述略稱：
  (一)被告並未自本院九十五年度執字第六四七○七號強制執行事
    件中受償分文，故被告依債權憑證之記載，以債權原本二百
    五十八萬三千一百五十九元，於本院九十七年度執字第一○
    二四號強制執行事件，分配一百五十一萬二千一百十五元，
    自屬正確，原告請求縮減被告之分配金額，或縮減被告債權
    原本數額，顯有誤解，並非可採。
  (二)本件相關執行狀況，乃被告於本院九十五年度執字第六四七
    ○七號先執行貨款，執行款項一百三十九萬八千三百八十六
    元，原告則以本院九十六年度執全字第二六四號假扣押該款
    項，雖原告聲請假扣押執行之本案訴訟程序，案經二審敗訴
    判決確定，但該假扣押事件款項之處理，尚無新的進度。
三、證據：提出臺灣高等法院九十七年度上字第四七一號民事判
    決影本一份為證。
丙、本院依職權調閱本院九十五年度執字第六四七○七號全卷、
    九十七年度執字第一○二四號全卷。
    理  由
一、程序方面：
  (一)按訴狀送達後，原告不得將原訴變更或追加他訴，但擴張或
    減縮應受判決事項之聲明者，不在此限，民事訴訟法第二百
    五十五條第一項第三款定有明文。經查，本件原告原起訴請
    求被告於本院九十七年度執字第一○二四號所受分配金額一
    百五十一萬二千一百十五元，應縮減為九十萬九千九百九十
    九元，嗣後變更聲明請求將被告受分配金額縮減為九十四萬
    二千二百九十四元，核屬減縮應受判決事項之聲明，程序尚
    無不合，應予准許。
  (二)次按訴狀送達後，原告不得將原訴變更或追加他訴，但請求
    之基礎事實同一者，不在此限，民事訴訟法第二百五十五條
    第一項第二款定有明文。經查，原告於九十八年二月五日追
    加聲明將被告就系爭分配表債權原本所載二百五十八萬三千
    一百五十九元債權額，減為一百十八萬四千七百七十三元參
    與分配，係基於同一基礎事實，程序亦無不合，應予准許。
二、原告主張意旨略以：被告以所執有本院九十五年度執字第六
    四七○七號之債權憑證（記載受償情形為「全未受償」），
    於本院九十七年度執字第一○二四號給付貨款事件聲請強制
    執行，並以二百五十八萬三千一百五十九元之債權額，獲分
    配一百五十一萬二千一百十五元，然上揭債權憑證記載債權
    額不實，被告於本院九十五年度執字第六四七○七號執行事
    件曾受償一百三十九萬八千三百八十六元，僅餘債權額一百
    十八萬四千七百七十三元，應僅得分配九十四萬二千二百九
    十四元，故依強制執行法第四十一條規定提起分配表異議之
    訴等語。
三、被告答辯意旨則以：被告雖於本院九十五年度執字第六四七
    ○七號聲請對原告執行貨款，執行款項一百三十九萬八千三
    百八十六元，但原告以本院九十六年度執全字第二六四號假
    扣押執行事件扣押該款項，致被告實際上未受償分文款項，
    被告所執有本院九十五年度執字第六四七○七號之債權憑證
    ，記載二百五十八萬三千一百五十九元之債權額自屬正確，
    於本院九十七年度執字第一○二四號給付貨款事件獲分配一
    百五十一萬二千一百十五元亦無不當，原告提起分配表異議
    之訴並無理由等語置辯。
四、兩造對於被告於本院九十五年度執字第六四七○七號聲請執
    行之款項一百三十九萬八千三百八十六元，遭原告以本院九
    十六年度執全字第二六四號假扣押執行事件予以扣押，但該
    假扣押事件之本案訴訟，原告業已敗訴確定之事實並無爭執
    。兩造爭執重點在於：被告於本院九十五年度執字第六四七
    ○七號給付貨款執行事件，是否受償一百三十九萬八千三百
    八十六元？被告於本院九十七年度執字第一○二四號給付貨
    款執行事件以二百五十八萬三千一百五十九元之債權額，獲
    分配一百五十一萬二千一百十五元，是否有誤而應更正分配
    表？爰就上揭爭點說明如后。
五、被告於本院九十五年度執字第六四七○七號執行事件尚未受
    償，故於本院九十七年度執字第一○二四號執行事件以全未
    受償之債權額，獲分配一百五十一萬二千一百十五元，並無
    錯誤可言，原告請求並無理由：
  (一)按關於原告所爭執被告以所執有本院九十五年度執字第六四
    七○七號之債權憑證「全未受償」記載，本院執行處九十七
    年七月二十九日函覆本院稱：「九十五年度執字第六四七○
    七號債權人申龍科技股份有限公司與債務人泓堯股份有限公
    司間給付貨款強制執行事件，於扣押債務人泓堯股份有限公
    司之存款後，尚未核發收取命令予債權人，即由本處九十六
    年執全丙字第二六四號假扣押執行案件扣押中，故核發債權
    憑證記載全未受償予債權人，俟假扣押本案訴訟判決確定後
    ，債權人申龍科技股份有限公司得領取案款時，始於債權憑
    證記載受償金額。」（參本院卷第五十二頁）；又本院依職
    權調閱本院九十五年度執字第六四七○七號卷查證結果，前
    揭遭假扣押之款項一百三十九萬八千三百八十六元，另有原
    告之債權人周永嘉於九十七年十月七日聲明異議請求製作分
    配表，原告並於九十七年九月五日言詞辯論期日據此主張一
    百三十九萬八千三百八十六元款項不應全數移至假扣押案，
    應另製作分配表（參本院卷第六十四頁）。依前述可知，雖
    假扣押事件之本案訴訟，原告業已敗訴確定，但遭假扣押之
    款項一百三十九萬八千三百八十六元，被告尚未確定能於本
    院九十五年度執字第六四七○七號執行事件全數獲得分配，
    且因尚未辦理製作分配表與領款程序，被告確實尚未受償，
    非如原告所稱因執行法院將該款項轉入假扣押案，該款項即
    屬被告之財產，從而原告主張被告於本院九十五年度執字第
    六四七○七號給付貨款執行事件，業已受償一百三十九萬八
    千三百八十六元，即與事實不符。
  (二)原告雖另主張，倘維持本院九十七年執字第一○二四號執行
    事件之分配表，無異使被告獲取超過執行名義所載之財產利
    益達三十二萬七千三百四十二元（九十六年執全丙字第二六
    四號被扣押之款項一百三十九萬八千三百八十六元，加上九
    十七年執字第一○二四號被告可分配一百五十一萬二千一百
    十五元，共計可受二百九十一萬五百零一元之清償，超過執
    行名義所載之財產利益達三十二萬七千三百四十二元），使
    其他債權人蒙受債權分配短缺之不利益云云。然如前所述，
    九十六年執全丙字第二六四號被扣押之款項一百三十九萬八
    千三百八十六元，於原告假扣押事件之本案訴訟敗訴確定後
    ，應再撥付回本院九十五年度執字第六四七○七號執行事件
    ，從而於本院九十七年執字第一○二四號執行事件未獲足額
    清償之其他債權人方美華與周永嘉，仍得於本院九十五年度
    執字第六四七○七號執行事件嗣後製作分配表確定前，就該
    一百三十九萬八千三百八十六元款項參與分配（債權人周永
    嘉更已表明執行此款項已如前述），自無原告所述，本院九
    十七年執字第一○二四號執行事件分配表若依現況確定，將
    使其他債權人蒙受債權分配短缺之不利益之問題。從而被告
    於本院九十五年度執字第六四七○七號執行事件尚未受償，
    故於本院九十七年度執字第一○二四號執行事件以全未受償
    之債權額，獲分配一百五十一萬二千一百十五元，並無錯誤
    可言，原告請求就本件分配表被告分配金額或債權原本欄債
    權額縮減記載之數額，顯不足採。
六、綜上所述，原告依強制執行法第四十一條規定，提出本件分
    配表異議之訴，請求台灣台北地方法院九十七年度執字第一
    ○二四號強制執行事件，就被告申龍科技股份有限公司所分
    配一百五十一萬二千一百十五元之金額，應縮減為九十四萬
    二千二百九十四元；或將被告申龍科技股份有限公司債權原
    本欄所載之二百五十八萬三千一百五十九元之債權額，減為
    一百十八萬四千七百七十三元參與分配，其請求為無理由，
    不應准許，應予駁回。
七、兩造之其餘攻擊防禦方法，於本件判決結果無影響，爰不一
    一論列，附此說明。
八、據上論結，本件原告之訴為無理由，依民事訴訟法第七十八
    條，判決如主文。
中    華    民    國    98    年    7     月    17    日
                  民事第一庭    法  官  文衍正
以上正本係照原本作成。
如對本判決上訴，須於判決送達後20日內向本院提出上訴狀。
中    華    民    國    98    年    7     月    17    日
                                書記官  潘惠敏


司法院資訊處製作；財團法人民間司法改革基金會備份。
